臺灣高雄地方法院刑事判決　　　　　　　94年度易字第1813號
公　訴　人　臺灣高雄地方法院檢察署檢察官
被　　　告　乙○○
上列被告因妨害自由案件，經檢察官提起公訴（94年度偵字第
15565 號），本院判決如下：
    主  文
乙○○以強暴妨害他人行使權利，處拘役肆拾日，如易科罰金，
以參佰元折算壹日。
    事  實
一、乙○○係高雄市政府員工消費合作社之理事，丙○○則係該
    消費合作社之監事，於民國93年11月17日下午2 時50分許，
    高雄市政府員工消費合作社在高雄市○○○路123 號3 樓召
    開新品議價會議時，乙○○因故與丙○○發生口角，詎乙○
    ○竟基於使人行無義務之事及妨害他人行使權利之犯意，以
    推擠丙○○手臂3 下，再拉扯丙○○衣襟（使丙○○衣服鈕
    釦2 顆因而掉落，然關於此毀損部分，未於法定期間內提出
    告訴）之強暴方式，欲迫使丙○○為離開議價現場，使其行
    無義務之事，嗣因丙○○抵抗及在場其他人員之勸阻而未果
    ，然上開議價過程仍因乙○○前開行為而中斷，妨害丙○○
    正常進行議價過程之權利。
二、案經丙○○訴請臺灣高雄地方法院檢察署檢察官偵查起訴。
    理  由
一、訊據被告乙○○固不否認於前揭時、地有拉扯告訴人丙○○
    手臂及丙○○衣服鈕釦因而掉落之事實，然矢口否認有何強
    制犯行，辯稱：伊僅有拉告訴人手臂，並未拉扯其衣服，而
    伊拉告訴人手臂，是因為要找告訴人到議價現場外談論事情
    ，並沒有妨礙告訴人自由之意，且伊亦未強拉告訴人，告訴
    人表示不願意離開議價現場後，伊就沒有再拉告訴人云云。
    經查，前揭犯罪事實，除被告上開供述外，並據告訴人於本
    院審理中證述：伊係高雄市政府員工消費合作社之監事，案
    發當時該消費合作社正在進行新品議價，而被告突然進入議
    價現場，滿身酒氣，並一直對伊叫罵，之後被告就推伊手臂
    3 下，要將伊推出議價現場，伊不願意出去，被告就再拉扯
    伊的衣襟，使伊衣服2 顆鈕釦掉落，此時在場的人遂來將被
    告拉開，把被告請出去，但議價程序仍因此而有所中斷等語
    （見本院卷第19、20頁）明確，復參以被告既自承告訴人衣
    服之鈕釦為其扯落，其當日所施加於對告訴人之身體、衣物
    者，自有相當之力道，是被告辯稱其未「強拉」告訴人云云
    ，顯無可採；再佐以被告前於偵訊中陳稱：伊叫告訴人去議
    價現場外討論事情，告訴人說他不願意，伊才會拉扯告訴人
    等語（見偵卷第7 頁），則被告對告訴人施以強制力之目的
    ，顯係欲使告訴人離去前開議價現場甚明，是被告上開辯稱
    ：伊未有強制告訴人離開議價現場之意，告訴人表示不願意
    離開，伊即未再拉扯告訴人云云，亦無足採。綜上，被告所
    辯無從採信，本件事證明確，被告前揭犯行，洵堪認定。至
    被告於本院審理中，聲請傳喚證人即當日亦在場之黃素椿，
    欲證明其未強拉告訴人乙情，然查，告訴人衣服鈕釦因被告
    之拉扯而掉落乙節，非僅有告訴人證述如前，且亦為被告所
    供承不諱，被告有對告訴人施以強制力之事實已臻明確，而
    無再行調查之必要，是被告所請尚屬無據，附此敘明。
二、按刑法第304 之強制罪，其保護之法益，在於個人之意思自
    由，其罪質乃以強暴、脅迫之手段，而使本罪之行為客體之
    意思決定自由或身體活動之自由遭受妨礙，而為一定之作為
    或不作為，因此強暴、脅迫行為之程度，只須達於足以妨礙
    他人意思決定或身體活動之自由為已足，並不以完全喪失自
    由為必要；又所謂「強暴」，乃以實力不法加諸他人之謂，
    惟不以直接施諸於他人為必要，即間接施之於物體而影響於
    他人者，亦屬之（最高法院著有28年上字第3650號判例、86
    年度台非字第122 號判決可資參照），本件被告出手推擠告
    訴人手臂、拉扯告訴人衣襟，已屬有形物理力之實施，自屬
    強暴行為。是核被告前開以強暴方式使告訴人離去議價現場
    未遂之所為，係犯刑法第304 條第2 項、第1 項之強制未遂
    罪；其以同一行為使議價程序無法正常進行之所為，係犯同
    條第1 項之強制既遂罪。公訴人認被告上開使告訴人離去議
    價現場之犯行，應以強制既遂罪處斷，尚有未洽，然因其與
    強制未遂罪間，原係適用同一法條，不生變更起訴法條之問
    題，併予敘明。被告以一行為觸犯上開2 罪名，為想像競合
    犯，應依刑法第55規定，從一重之強制既遂罪處斷。被告前
    開以強暴方式使議價程序無法正常進行之犯行，雖未據公訴
    人起訴，惟此部分與起訴部分（即被告以強暴方式使告訴人
    離去議價現場未遂之犯行）既有想像競合犯之裁判上一罪關
    係，自為起訴效力所及，本院得併予審理，附此敘明。爰審
    酌被告因故與告訴人發生爭執，竟不思以理性方式解決問題
    ，率然以強制力迫使他人行無義務之事，並妨害他人行使權
    利，所為實欠缺法治觀念，並於犯後未能坦承所有犯行，態
    度難謂良好，然念及其無任何犯罪經論罪科刑之紀錄，有本
    院被告院內索引卡紀錄表、臺灣高等法院被告前案紀錄表在
    卷可按，素行尚非不佳，復參以其犯罪之動機、手段、情節
    等一切情狀，量處如主文所示之刑，並諭知易科罰金之折算
    標準，以示儆懲。
據上論斷，應依刑事訴訟法第299 條第1 項前段，刑法第304 條
第1 項、第2 項、第55條、第41條第1 項前段，罰金罰鍰提高標
準條例第1 條前段、第2 條，判決如主文。
本案經檢察官甲○○到庭執行職務。
中　　華　　民　　國　　94　　年　　12　　月　　23　　日
                  刑事第五庭    審判長法　官 李嘉興
                                      法  官 陳盈吉
                                      法  官 陳君杰
以上正本證明與原本無異。
如不服本判決，應於判決送達後10日內，向本院提出上訴狀。
中　　華　　民　　國　　94　　年　　12　　月　　23　　日
                                      書記官 陳昱良
附錄本案論罪科刑法條全文：
刑法第304條：
以強暴、脅迫使人行無義務之事或妨害人行使權利者，處3 年以
下有期徒刑、拘役或300 元以下罰金。
前項之未遂犯罰之。
